【裁判字號】    89,訴,1081
【裁判日期】    900430
【裁判案由】    偽造有價證券等
【裁判全文】
臺灣臺北地方法院刑事判決                        八十九年度訴字第一八一號
    公  訴  人  臺灣臺北地方法院檢察署檢察官
    被      告  丁○○
    選任辯護人  李漢鑫
                簡旭成
                姚念林
    被      告  戊○○
    指定辯護人  甲○
右列被告因偽造有價證券等案件，經檢察官提起公訴（八十八年度偵字第二二四九二
、二三七七四號），甲○判決如左：
    主  文
丁○○意圖供行使之用，而偽造有價證券，處有期徒刑貳年。緩刑肆年。如附表所示
之本票壹紙上偽造之「己○○」簽名、印文各壹枚、偽造之「己○○」印章壹個、附
條件買賣合約上偽造之「己○○」簽名、印文各貳枚，均沒收。
戊○○無罪。
    事  實
一、丁○○自民國八十八年五月間起在台北市○○○路○段七二號福特汽車經銷商中
    太汽車股份有限公司（下稱中太汽車公司）擔任業務員（起訴書誤載為福灣企業
    股份有限公司），丙○○（通緝中）則擔任課長，戊○○於八十八年五月三十一
    日至中太汽車公司向丁○○訂購福特TIERRA自小客車一部，約定價金新台幣（下
    同）六十五萬五千元，先交付訂金一萬五千元，其餘價款約定以分期付款方式為
    之，並另訂附條件買賣合約，惟中太汽車公司徵信後發現戊○○有退票紀錄，丁○○乃要求戊○○除需要人保即連帶保證人保證該分期付款債務外，尚需要房保
    ，戊○○因只能請其妹陳春美擔任連帶保證人而無法提出房保，遂有意放棄購買
    該車，然丁○○及丙○○為求賣車業績並獲取賣車之獎金，仍繼續向戊○○遊說
    ，並表示只需提出房屋交易之紀錄，足以佐證戊○○之資力即可貸款買車，戊○○不疑，乃於八十八年七月三十一日簽訂附條件買賣合約同意分期付款購買該車
    ，由陳春美擔任該合約連帶保證人，戊○○復支付六萬元連同先前訂金一萬五千
    元共七萬五千元作為頭期款，再與陳春美就尚未清償之價款共同簽發面額五十八
    萬元之本票一紙作為付款之擔保，一併交付予丁○○辨理分期付款之手續，戊○○並再交付其向己○○購買台北縣板橋市○○○街一二四巷十八弄四四之二號房
    地之不動產買賣契約書予丁○○，作為資力之證明。詎丁○○於當日取得該不動
    產買賣契約書獲知上開房地出賣人己○○之基本資料後，與丙○○共同為使該車
    出賣人福灣企業股份有限公司（下稱福灣公司）核准此項交易，以增加業績並獲
    取賣車之獎金，竟基於犯意之聯絡與行為之分擔，未經過己○○同意，即由丁○○於同日即八十八年七月三十一日委請不知情之成年刻印人員偽刻「己○○」印
    章，再於同日在中太汽車公司內，由丁○○在該附條件買賣合約上偽簽己○○簽
    名二枚、偽造己○○印文二枚，並由丙○○提供先前曾任職於中太汽車公司員工
    乙○○之電話號碼00000000作為己○○之電話，偽造己○○同意擔任該
    附條件買賣合約之連帶保證人私文書，足以生損害於己○○；復共同意圖供行使
    之用，由丁○○偽簽己○○簽名一枚、偽造己○○印文一枚於上開戊○○及陳春
    美簽發之本票共同發票人欄，偽造己○○名義簽發發票日八十八年七月二十五日
    、面額五十八萬之本票一紙有價證券（詳如附表所示），再於同日連同上開偽造
    己○○擔任連帶保證人之附條件買賣合約一併行使持向福灣公司辦理分期付款購
    車手續，足生損害於己○○。嗣為己○○查悉上情。
二、案經己○○訴請台灣台北地方法院檢察署檢察官偵查起訴。
    理  由
壹、被告丁○○部分：
一、訊據被告丁○○對於右揭事實坦承不諱，核與被告戊○○陳述情節相符，復據告
    訴人己○○指訴綦詳，並有該附條件買賣合約、本票、不動產買賣契約書附卷可
    資佐證，是本件事證已臻明確，被告丁○○犯行洵堪認定，應依法論科。
二、核被告丁○○所為，係犯刑法第二百十六條、第二百十條之行使偽造私文書罪、
    第二百零一條第一項之偽造有價證券罪。被告委請不知情之刻印人員偽刻己○○
    印章進而偽造印文、偽造己○○署名之行為，分別為偽造上開附條件買賣合約私
    文書、上開本票有價證券之部分行為，且其行使偽造本票有價證券之低度行為，
    為意圖供行使之用而偽造有價證券之高度行為所吸收，而偽造私文書之低度行為
    ，復為行使偽造私文書之高度行為吸收，均不另論罪（故被告委請不知情之成年
    刻印人員偽刻印章之低度行為，不再論以偽造印章罪之間接正犯）。被告所犯行
    使偽造私文書罪、意圖供行使之用而偽造有價證券罪間，係一行為而觸犯數罪名
    ，為想像競合犯，應從一重之意圖供行使之用而偽造有價證券罪論處罰。查被告
    丁○○前未曾受任何刑罰之宣告，有台灣高等法院檢察署刑案紀錄簡覆表、台灣
    高等法院被告全國前案紀錄表在卷可按，其為增加賣車業績一時失慮而罹重典，
    雖係意圖供行使之用而偽造有價證券，然非為取得該本票票面金額而偽造，且被
    告戊○○業已清償該車全部價金，有福灣公司清償證明書在卷足憑，危害社會程
    度尚非巨大，情輕法重，衡情非無可憫，爰依刑法第五十九條之規定，酌量減輕
    其刑。並審酌被告之犯罪動機、目的、手段、品行、所生之危害，及犯罪後坦白
    承認，態度良好等一切情狀，量處如主文所示之刑，以資懲儆。又被告前未曾受
    有期徒刑以上刑之宣告，有上開台灣高等法院檢察署刑案紀錄簡覆表、甲○被告
    全國前案紀錄表附卷可稽，其因一時失慮，偶罹刑典，事後已坦承犯行，深具悔
    意，經此刑之宣告後，應知警惕而無再犯之虞，甲○因認暫不執行其刑為適當，
    併予以宣告緩刑四年，用啟自新。
三、如附表所示之本票就發票人戊○○、陳春美部分並未偽造，故僅就偽造之「己○○」簽名一枚、印文一枚，不問屬於犯人與否宣告沒收。另附條件買賣合約上偽
    造之「己○○」簽名二枚、印文二枚及偽造之「己○○」印章，不問屬於犯人與
    否，亦應宣告沒收。
貳、被告戊○○部分：
一、公訴意旨另以：被告戊○○與被告丁○○為舊識，與被告丁○○及丙○○間有共
    同犯意之聯絡，因認被告戊○○亦涉犯上開罪嫌。
二、按犯罪事實應依證據認定之，無證據不得推定其犯罪事實；另不能證明被告犯罪
    者，應諭知無罪之判決，刑事訴訟法第一百五十四條、第三百零一條第一項分別
    定有明文。又刑事訴訟法上所謂認定犯罪事實之證據，係指足以認定被告確有犯
    罪行為之積極證據而言，該項證據自須適合於被告犯罪事實之認定，始得採為斷
    罪資料；而認定不利於被告之事實，須依積極證據，苟積極證據不足為不利於被
    告事實之認定時，即應為有利於被告之認定，更不必有何有利之證據。另認定犯
    罪事實所憑證據，雖不以直接證據為限，間接證據亦包括在內；然而無論直接或
    間接證據，其為訴訟上之證明，須於通常一般之人均不致有所懷疑，而得確信其
    為真實之程度者，始得據為有罪之認定，倘其證明尚未達到此一程度，而有合理
    性懷疑之存在時，即無從為有罪之認定（最高法院二十九上字第三一０五號、三
    十年上字第八一六號、七十六年台上字第四九八六號判例均足資參照）。
三、訊據被告戊○○否認有何偽造有價證券、行使偽造私文書犯行，辯稱：其與丁○○係因買車而認識，並非舊識，因丁○○及丙○○表示買車需要房保，其本打算
    不買，然後來又說只要有不動產買賣契約書即可，其才同意購買並簽訂該附條件
    買賣合約及簽發本票，並一併將與己○○簽訂之上開不動產買賣契約書交付予丁○○，不知道丁○○及丙○○會偽造己○○之簽章，且因其同意向丁○○購車，
    才會請丁○○擔任房屋貸款之連帶保證人等語。經查：被告戊○○與被告丁○○
    先前並不相識，被告戊○○係因購買本件車輛而認識被告丁○○，被告戊○○因
    同意向被告丁○○買車，被告丁○○乃同意擔任房屋貸款之連帶保證人，且被告
    戊○○並不知道有在該附條件買賣合約及本票上偽造告訴人簽章等情，業據被告
    丁○○陳述在卷，並有該授信往來約定書在卷足憑，且徵諸該授信往來約定書之
    記載，被告丁○○係於八十八年七月二十六日完成對保手續，核與被告戊○○購
    車時間相距不遠，堪信被告戊○○應係利用其向被告丁○○購車之機會，要求被
    告丁○○擔任貸款之連帶保證人，尚難以此即認二人係屬舊識而有犯意之聯絡與
    行為之分擔。而卷內除告訴人之指訴外並無證據資料足資佐證被告戊○○與被告
    丁○○、丙○○間有何犯意聯絡與行為分擔，尚難僅憑告訴人之指訴遽認被告戊○○有偽造有價證券、行使偽造文書犯行。此外復查無其他積極證據足資證明被
    告戊○○有何公訴人所指犯行，不能證明其犯罪，揆諸上開說明，自應為被告戊○○無罪之諭知。
據上論斷，應依刑事訴訟法第二百九十九條第一項前段、第三百零一條第一項，刑法
第二百零一條第一項、第二百十六條、第二百十條、第五十五條、第五十九條、第七
十四條第一款、第二百十九條，罰金罰鍰提高標準條例第一條前段，判決如主文。
本案經檢察官王文德到庭執行職務
中      華      民      國    九十      年      四      月    三十    日
                                臺灣臺北地方法院刑事第五庭
                                    法  官  陳容正
右正本證明與原本無異
如不服本判決，應於判決送達後十日內，向甲○提出上訴狀。
                                    書記官  林妙穗
中      華      民      國    九十      年      四      月    三十    日
附錄本案所犯法條全文
刑法第二百零一條
意圖供行使之用，而偽造、變造公債票，公司股票或其他有價證券者，處三年以上十
年以下有期徒刑，得併科三千元以下罰金。
行使偽造、變造之公債票、公司股票或其他有價證券或意圖供行使之用收集或交付於
人者，處一年以上七年以下有期徒刑，得併科三千元以下罰金。
刑法第二百十六條
行使第二百十條至第二百十五條之文書者，依偽造、變造文書或登載不實事項或使登
載不實事項之規定處斷。
刑法第二百十條
偽造、變造私文書，足以生損害於公眾或他人者，處五年以下有期徒刑。
附表
┌──────────┬────────────┬───────────┐
│  發  票  日        │ 發  票  人             │  本  票  金  額      │
│                    │                        │  （新台幣）          │
├──────────┼────────────┼───────────┤
│八十八年七月二十五日│ 戊○○、陳春美、己○○ │  五十八萬元          │
└──────────┴────────────┴───────────┘


司法院資訊處製作；財團法人民間司法改革基金會備份。
